【裁判字號】    92,簡聲抗,1
【裁判日期】    920221
【裁判案由】    
【裁判全文】
臺灣台南地方法院民事裁定  九十二年度簡聲抗字第一號
    抗  告  人  久井企業股份有限公司
    法定代理人  林作樞
    相  對  人  中國石油股份有限公司
    法定代理人  郭住財
右抗告人因與相對人中國石油股份有限公司間停止執行事件，對於中華民國九十一年
十二月二十四日本院新市簡易庭九十一年度新聲字第四號裁定提起抗告，本院裁定如
左：
    主      文
原裁定廢棄。
抗告人供擔保新臺幣拾萬元後，本院九十一年度執字第三三○六二號強制執行事件
之強制執行程序，於本院九十一年度新簡字第七二五號事件判決確定前應暫予停止。
抗告程序費用由相對人負擔。
    理      由
一、本件抗告意旨略以：准許本票強制執行之裁定，性質上屬非訟事件，初無確定實
    體上法律關係效力，是非訟事件法第一百零一條第二項為兼顧債務人之權益，乃
    分別情形設其停止執行之規定。司法院大法官解釋第一八二號並就許可拍賣抵押
    物之裁定，參考非訟事件法第一百零一條第二項及公證法第十一條第三項之規定
    ，進一步解釋抵押人如主張有不得強制執行之事由而提起訴訟，亦得依法聲請停
    止執行。本票經法院裁定准許強制執行中，債務人如基於本票偽造、變造以外之
    原因，而提起確認本票債權不存在訴訟者，亦應許其提供擔保，停止執行。本件
    抗告人係基於強制執行法第十八條第二項之規定供擔保停止執行程序，原裁定法
    院未明，誤認抗告人係依據非訟事件法第一百條零一第二項之規定提起聲請，是
    原審駁回抗告人之聲請殊有違誤等語。
二、按對於法院准許拍賣抵押物之裁定，抵押人如以裁定成立之前實體上有不得強制
    執行之事由而提起訴訟時，得依強制執行法第十八條第二項規定聲請停止強制執
    行，蓋抵押人對法院許可拍賣抵押物之裁定提起抗告時，法院得依強制執行法第
    十八條第二項規定為停止強制執行之裁定，則如抵押人以裁定成立前實體上之事
    由主張該裁定不得為執行名義而提起訴訟時，其情形較裁定之程序事項為重，依
    「舉輕明重」之法理，自有強制執行法第十八條第二項之適用。另按非訟事件法
    第一百零一條第一項雖規定：「發票人主張本票係偽造、變造者，應於接到前條
    裁定（准許本票強制執行裁定）後二十日之不變期間內，對執票人向為裁定法院
    提起確認之訴。」但逾二十日起訴者，僅無同法條第二項執行法院應停止強制執
    行規定之適用，非謂不得起訴，是該二十日並非不變期間。且准許本票強制執行
    之裁定，性質上屬非訟事件，初無確定實體上權利義務關係之效力，依民國八十
    五年十月九日修正公布之強制執行法第十八條第二項規定，於其抗告程序中，法
    院尚得因必要情形或依聲請定相當並確實之擔保，裁定停止執行；則本票經法院
    裁定准許強制執行後，債務人如基於本票偽造、變造以外之原因，而提起確認本
    票債權不存在訴訟者，自應許其提供擔保，停止強制執行，以避免債務人發生不
    能回復之損害。此有司法院大法官會議第一八二號解釋、最高法院八十五年台抗
    字第一三七號、八十七年度台抗字第一六四號裁定可資參照。
三、經查，相對人於民國九十年二月八日提出聲請人於八十九年九月二十九日所簽發
    票面金額為新台幣三十萬元、票號○○九三六五號、見票即付之本票乙紙，向本
    院聲請裁定准予強制執行，經本院以九十年度票字第一○○○號民事裁定核發在
    案，該裁定並於九十年三月十五日送達聲請人收受，相對人嗣於九十一年十月十
    八日以該民事裁定暨確定證明書為執行名義，聲請本院對聲請人之財產為強制執
    行，經本院以九十一年度執字第三三○六二號受理在案，聲請人嗣於九十一年十
    一月八日具狀向本院提起確認前開本票債權不存在訴訟，經本院以九十一年度新
    簡字第七二五號受理在案之事實，業據本院依職權調閱前開卷宗審認無訛。原審
    認抗告人係依非訟事件法第一百零一條第二項提起本件停止執行聲請，而抗告人
    卻逾同條第一項所定之二十日法定期間始提起確認本票債權不存在之訴，是於法
    顯有不合而駁回其聲請。惟查，聲請人九十一年十二月十九日之陳報狀中，援引
    前開司法院大法官會議第一八二號解釋及最高法院八十五年度台抗字第一三七號
    裁定，是應認抗告人之聲請已有依強制執行法第十八條第二項之規定提起本件停
    止執行聲請表示。本件抗告人以已提起確認前開本票債權不存在之訴為由，聲請
    依強制執行法第十八條第二項之規定停止聲請本院裁定前開強制執行事件之強制
    執行程序，依前揭大法官會議解釋及最高法院裁定意旨，應予准許。抗告人抗告
    意旨指摘原裁定不當，非無理由，爰廢棄原裁定，並酌定相當之擔保金額以准許
    之。
五、依強制執行法第十八條第二項、民事訴訟法第四百九十二條第二項、第九十五條
    、第七十八條，裁定如主文。
中      華      民      國    九十二    年      二      月    二十一    日
                                臺灣台南地方法院民事第四庭
~B審判長法  官  蘇  正  賢
~B      法  官  孫  玉  文
~B      法  官  楊  佳  祥
右正本證明與原本無異
本件不得抗告
中      華      民      國    九十二    年      二      月   二十四     日
~B法院書記官    黃  玉  真


司法院資訊處製作；財團法人民間司法改革基金會備份。
